最高法院刑事判決　　　　　　　　　　　　　　　　　八十八年度台上字第三五號
　　上　訴　人　甲○○
　　選任辯護人　林明珠律師
右上訴人因過失致人於死案件，不服台灣高等法院中華民國八十六年三月二十八日第
二審判決（八十五年度交上訴字第二一五號，起訴案號：台灣台北地方法院檢察署八
十五年度偵字第一二五七九、一四七九八號），提起上訴，本院判決如左：
    主  文
上訴駁回。
    理  由
按刑事訴訟法第三百七十七條規定：上訴於第三審法院，非以判決違背法令為理由，
不得為之，是提起第三審上訴，應以原判決違背法令為理由，係屬法定要件，如果上
訴理由狀並未依據卷內訴訟資料具體指摘原判決不適用何種法則或如何適用不當，或
所指摘原判決違法情事顯與法律規定得為第三審上訴理由之違法情形不相適合時，均
應認其上訴為違背法律上之程式，予以駁回。本件上訴人甲○○上訴意旨略稱：(一)原
判決對於上訴人於事故發生時之情況，究有何應注意並能注意而不注意之具體情事，
未於事實欄內認定，有理由不備及不適用法則之違法。(二)上訴人當時車速極慢，發現
被害人違規穿越車道，立即煞車，已妥適採取必要之安全措施，確無過失，況被害人
違規穿越車道，任何汽車駕駛人均無法預見，原判決認被告行為與被害人之死亡結果
，有相當因果關係，疏未說明其所憑之證據及認定之理由；鑑定報告意見有違誤，原
判決以不實之鑑定報告，為不利於上訴人之認定，有理由不備及調查職責未盡之違誤
。(三)原審未適用刑法第五十七條、第五十九條、第七十四條之規定，酌量減輕其刑並
宣告緩刑，有判決不適用法則之違法。(四)本件被害人極可能為自殺行為，上訴人徒呼
奈何，又上訴人於原審具狀請求傳訊告訴人，原審未予傳訊，亦屬違背法令。經查原
判決綜合卷內證據資料，認定上訴人係光華巴士股份有限公司營業大客車司機，於民
國八十五年六月三日晚上八時許，駕駛ＡＢ－二三八號營業大客車，因業務上之過失
，致行人夏日新死亡，上訴人肇事後，自首接受裁判等情，因而維持第一審論處上訴
人從事業務之人因業務上之過失致人於死罪刑之判決，駁回上訴人在第二審之上訴，
已詳其所憑之證據及認定之理由，並說明上訴人否認有過失之辯解，係推卸刑責之
詞，又上訴人駕駛營業大客車應注意遵守道路交通安全規則第九十四條第三項之規定
，按當時情況，並無不能注意之情事，竟疏未注意車前狀況而肇事，致夏日新死亡，
顯有過失；被害人夏日新亦應注意遵守道路交通安全規則第一百三十四條第一款之規
定，且按當時情況，亦非不能注意，竟疏未注意由人行地下道穿越而穿越忠孝西路，
致為上訴人所駕營業大客車右前方向燈撞及，應認為與有過失；本件車禍經台北市車
輛行車事故鑑定委員會鑑定亦同此認定，有台北市車輛行車事故鑑定案件覆議意見書
一紙附卷可稽，上訴人之過失行為，與被害人夏日新之死亡間，具有相當因果關係。
從形式上觀察，原判決並無違背法令情形。復查刑法第五十七條各款所列為量刑時應
行注意之事項，並非為減刑之根據，本件原判決斟酌上訴人之過失程度、所生危害及
犯罪後之態度暨被害人與有過失等一切情狀，量處適度之刑，已於判決理由內詳予說
明，即非對於刑法第五十七條所載之情形未加審酌；至於刑法第五十九條之酌量減輕
其刑，必於犯罪之情狀，在客觀上足以引起一般同情，認為即予宣告法定最低度刑，
猶嫌過重者，始有其適用，且與緩刑之宣告，俱屬法院於裁判時得依職權自由裁量之
事項，上訴意旨指摘原審未依刑法第五十九條減輕其刑及未適用刑法第七十四條宣告
緩刑，為違背法令云云，尚屬誤解。又本件係上訴人自首接受審判及由第一審檢察官
據報相驗屍體自動檢舉偵查起訴，並無所謂告訴人，上訴人於原審具狀聲請傳訊「告
訴人」，俾查明其確有誠意和解（原審卷第六十八頁反面），其具狀所稱之告訴人，
似指被害人家屬，然本件事證已明，原審縱未予以傳訊或未於判決理由內說明不予傳
訊之理由，其踐行之訴訟程序，縱有瑕疵，亦於判決結果顯無影響，依刑事訴訟法第
三百八十條之規定，自非適法之第三審上訴理由。其他上訴意旨或單純為事實上之爭
執，或泛指原判決不適用法則、理由不備、調查職責未盡云云，俱不足據以辨認原判
決有各該違法事由，核與前揭得為第三審上訴理由之法定要件不相適合。綜上所述，
應認本件上訴為違背法律上之程式，予以駁回。
據上論結，應依刑事訴訟法第三百九十五條前段，判決如主文。
中      華      民      國    八十八    年      一      月      七      日
                              最高法院刑事第十庭
                                  審判長法官  曾  有  田
                                        法官  林  永  茂
                                        法官  陳  宗  鎮
                                        法官  劉  介  民
                                        法官  魏  新  和
      右正本證明與原本無異
                                              書  記  官
中      華      民      國    八十八    年      一      月     十二     日
